臺灣高等法院臺南分院刑事判決
上　訴　人　臺灣嘉義地方法院檢察署檢察官
被　　　告　乙○○
上列上訴人因被告過失傷害案件，不服臺灣嘉義地方法院96年度
交易字第189號中華民國96年9月29日第一審判決（起訴案號：臺
灣嘉義地方法院檢察署96年度偵字第1688號），提起上訴，本院
判決如下：
    主      文
原判決撤銷。
乙○○因過失傷害人致重傷，處有期徒刑拾月，減為有期徒刑伍
月，如易科罰金，以新臺幣壹仟元折算壹日。
    事      實
一、乙○○於民國 (下同)九十五年十一月十一日，駕駛車牌號
    碼Ｙ六—七三六八號自用小客車，返回嘉義縣布袋鎮○○路
    六四號娘家住處，將該車逆向停放在住處對面路旁（即嘉義
    縣布袋鎮縣由東往西方向），嗣於同日下午三時三
    十三分許，欲駕車離去之際，本應注意停車時應依車輛順行
    方向緊靠道路右側，不得逆向停車，且起駛前應顯示方向燈
    ，注意前後左右有無障礙或車輛行人，並應讓行進中之車輛
    行人優先通行，而依當時天候晴、日間有自然光線、柏油路
    面乾燥無缺陷、無障礙物、視距良好等情形，於客觀上並無
    不能注意情事，竟疏未注意，貿然自路邊逆向駛出，適甲○
    ○騎乘車牌號碼Ｈ六Ｘ—九六九號重型機車，沿嘉義縣布袋
    鎮縣由西往東方向行駛，途經該處，見狀一時反應
    不及，與乙○○所駕上開自用小客車發生擦撞，致甲○○人
    車倒地，受有右側股骨動脈斷裂、右側股骨骨折、右側大腿
    腔室症侯群等傷害，經送醫救治後因傷勢嚴重，於翌日接受
    股動脈修補及右膝上截肢手術，其右足之機能目前已呈毀敗
    之重傷害。乙○○於肇事後，停留現場待司法警察到場處理
    ，並於司法警察未知悉肇事者為何人前，主動向前往現場處
    理之警員承認為其駕車肇事，而自首接受裁判。
二、案經乙○○自首及甲○○訴由嘉義縣警察局布袋分局報告臺
    灣嘉義地方法院檢察署檢察官偵查後聲請簡易判決處刑，原
    審認不宜以簡易判決處刑，改依通常程序審理。
    理      由
一、本件係經被告乙○○於本院理中當庭表示認罪，而經本院裁
    定以簡式審判程序加以審理，則依據刑事訴訟法第二百七十
    三條之二、同法第一百五十九條第二項之規定，不適用傳聞
    法則有關限制證據能力之相關規定，合先敘明。
二、上開事實，業據被告乙○○於警詢、偵查、原審及本院審理
    中坦承不諱，並經證人即告訴人甲○○於警詢（見警卷第五
  　、六頁）、偵查（見偵查卷第一一、一二頁）證述明確，復
    有道路交通事故現場圖（見警卷第一○頁）、道路交通事故
    調查報告表(一)(二)（見警卷第一一、一二頁）、現場照片（見
    警卷第一三至一七頁）附卷可稽。告訴人因本件交通事故受
    有右側股骨動脈斷裂、右側股骨骨折、右側大腿腔室症侯群
    等傷害，經送醫救治後因傷勢嚴重，於翌日接受股動脈修補
    及右膝上截肢手術，其右足之機能目前已呈毀敗之重傷害，
    需終身使用義肢，就其目前狀況符合刑法第十條第四項第四
    款毀敗或嚴重減損一肢以上之機能，亦有財團法人長庚紀念
    醫院高雄分院診斷證明書（見警卷第八、九頁）及財團法人
    長庚紀念醫院高雄分院九十六年八月十六日（九六）長庚院
    高字第六七三四○二號函在卷可稽（見原審交易卷第一二頁
    ）。
三、按停車時應依車輛順行方向緊靠道路右側；起駛前應顯示方
    向燈，注意前後左右有無障礙或車輛行人，並應讓行進中之
    車輛行人優先通行，道路交通安全規則第八十九條第一項第
    六款及第一百十二條第二項分別定有明文。被告領有駕駛執
    照，對上開規定自難諉為不知，依上揭道路交通事故調查報
    告表(一)之記載，肇事當時天候晴、日間有自然光線、柏油路
    面乾燥無缺陷、無障礙物、視距良好，於客觀上顯無不能注
    意之情事。詎被告竟疏於注意，於上開地點逆向停車，復於
    起駛時未注意前方有無車輛，未讓行進中之車輛優先通行，
    而貿然自路邊逆向駛出，致與告訴人騎乘之機車發生擦撞，
    因而致告訴人受傷，其有過失甚明。本件交通事故經送請臺
    灣省嘉雲區車輛行車事故鑑定委員會鑑定結果亦認：被告駕
    駛自用小客車，違規逆向停車後，由路旁逆向起駛不當，為
    肇事原因，有臺灣省嘉雲區車輛行車事故鑑定委員會九十六
    年七月二十四日嘉雲鑑九六○四○一字第○九六五八○二四
    九二號函附鑑定意見書附卷足憑（見原審朴交簡卷第四○至
    四二頁）。又告訴人確因本件車禍所受有上開重傷害，是被
    告之過失行為，與告訴人之受傷結果間，顯具有相當因果關
    係。本案事證明確，被告過失致重傷犯行堪以認定。
四、核被告所為，係犯刑法第二百八十四條第一項後段之過失致
    重傷害罪。另被告肇事後於有偵查權限之司法警察機關尚不
    知何人犯罪前，即主動向據報到場處理之嘉義縣警察局布袋
    分局布袋派出所警員許家銘坦承肇事，有嘉義縣警察局布袋
    分局道路交通事故肇事人自首情形紀錄表附卷可參（見原審
    交易卷第一一頁），參以被告事後並未逃避偵審之事實，應
    認本件被告合於自首之要件，爰依自首之規定減輕其刑。
五、原審予以論罪科刑，並量處有期徒刑捌月，減為有期徒刑肆
    月，如易科罰金，以新臺幣壹仟元折算壹日，固非無見。惟
　　查：本件因被告乙○○逆向停車致要駕駛時疏未注意而與被
　　害人甲○○發生擦撞，致甲○○人車倒地，受有右側股骨動
  　脈斷裂、右側股骨骨折、右側大腿腔室症侯群等傷害，經送
    醫救治後因傷勢嚴重，於翌日接受股動脈修補及右膝上截肢
    手術，其右足之機能目前已呈毀敗之重傷害，被害情節不輕
    ，惟原審僅量處有期徒刑八月，減為有期徒刑四月，顯有過
    輕，即有未洽。檢察官上訴意旨，亦執此指摘原判決量刑過
　　輕不當，為有理由，自應由本院將原判決撤銷改判。爰審酌
    被告係高職畢業之智識程度，其就本次車禍之過失程度，造
    成告訴人重傷之結果，犯後於警詢、偵查、本院均坦承犯行
    ，惟尚未與告訴人達成民事上和解等一切情狀，量處如主文
    第二項所示之刑。再按犯罪在中華民國九十六年四月二十四
    日以前者，除本條例另有規定外，依下列規定減刑：一、死
    刑減為無期徒刑。二、無期徒刑減為有期徒刑二十年。三、
    有期徒刑、拘役或罰金，減其刑期或金額二分之一，中華民
    國九十六年罪犯減刑條例第二條第一項定有明文。查被告本
    案犯罪時間在中華民國九十六年四月二十四日以前，復無不
    得減刑之例外情形，自合於上開條例第二條第一項第三款之
    規定，應減其宣告刑二分之一，並依同條例第九條規定諭知
    易科罰金之標準。
據上論結，應依刑事訴訟法第三百六十九條第一項前段、第三百
六十四條、第二百九十九條第一項前段、刑法第二百八十四條第
一項後段、第六十二條前段、第四十一條第一項前段，刑法施行
法第一條之一第一項、第二項前段，中華民國九十六年罪犯減刑
條例第二條第一項第三款、第七條、第九條，判決如主文。
本案經檢察官李傳來到庭執行職務。
中　　華　　民　　國　　96　　年　  11　　月　  7　   日
                  刑事第五庭  審判長法　官  顏基典
                                    法　官  戴勝利
                                    法　官  楊子莊
以上正本證明與原本無異。
不得上訴。
　　　　　　　　　　　　　　　　　　書記官  呂嘉文
中　　華　　民　　國　　96　　年　　11　　月　　7 　　日
【附錄】本判決論罪科刑法條：
刑法第二百八十四條第一項
因過失傷害人者，處六月以下有期徒刑、拘役或五百元以下罰金
，致重傷者，處一年以下有期徒刑、拘役或五百元以下罰金。
